【裁判字號】    98,上,1273
【裁判日期】    990531
【裁判案由】    撤銷股東會決議等
【裁判全文】
臺灣高等法院民事判決                  98年度上字第1273號
    上  訴  人  精研精密股份有限公司
    兼  法  定
    代  理  人  己○○
    上  訴  人  甲○○
                丙○○
                丁○○
    上列三  人
    訴訟代理人  己○○  
    被上訴  人  乙○○  
                戊○○  
    共      同
    訴訟代理人  許啟龍律師
                許淑玲律師
上列當事人間請求撤銷股東會決議等事件，上訴人對於中華民國
98年10月20日臺灣桃園地方法院98年度訴字第1016號第一審判決
提起上訴，本院於99年5月19日言詞辯論終結，判決如下：
    主  文
上訴駁回。
第二審訴訟費用由上訴人負擔。
    事實及理由
一、被上訴人主張：上訴人精研精密股份有限公司（下稱精研公
    司）實收資本額新臺幣（下同）1,230萬元，已發行股數123
    萬股，被上訴人乙○○、戊○○夫妻為股東，分別持股31萬
    5,000股、30萬股，合計占已發行股數50%，其餘股份為上訴
    人己○○、甲○○夫妻持有。上訴人精研公司原以被上訴人
    林獻登、上訴人己○○及甲○○為董事，被上訴人戊○○為
    監察人，董監事任期至97年6月23日屆滿，屆期未選任， 經
    經濟部通知應於98年6月23日前改選完成。 上訴人精研公司
    於98年5月7日召開董事會決議：第1案定於 98年6月8日召開
    股東常會改選董監事，第2案定於 98年5月22日召開第2次股
    東臨時會討論現金增減資案。詎上訴人精研公司依上開董事
    會決議，於98年5月22日召開第2次股東臨時會時，僅上訴人
    己○○、甲○○2名股東出席， 代表股份數占已發行股份總
    數50%，未過半數，違反公司法第168條第1項前段及第174條
    等規定，竟決議通過先減資新臺幣（下同）200萬元、 後現
    金增資200萬元之議案， 且未於該次股東會會議記錄記載「
    議決事項」，致提請表決事項不明確，應非屬有效之決議，
    則上訴人精研公司其後依上開決議寄發之現金發行新股繳款
    通知書亦屬違法。然上訴人己○○仍違法進行上開減增資程
    序，再於98年5月27日以龜山郵局第265號存證信函向被上訴
    人通知已增資募足85萬元，其後上訴人精研公司寄發減增資
    後之股東名簿予被上訴人，其上記載：被上訴人乙○○、戊
    ○○之股數減少依序成為29萬3,232股、27萬9,268股，上訴
    人己○○、甲○○則依序增加成為33萬6,769股、32萬0,731
    股，被上訴人已就上開之 98年5月22日之股東臨時會決議提
    起撤銷股東會決議之訴。上訴人精研公司依98年5月7日董事
    會決議原定於98年6月8日召開股東常會，茲延至98年6 月29
    日，並於98年6月15日召開第3次股東臨時會，上訴人精研公
    司寄發之98年6月15日第3次股東臨時會（即系爭股東臨時會
    ）開會通知書， 其上之會議召集事由僅列明「選舉董監事」
    ，被上訴人出席時始發現會議議程增列「變更董監事改選辦
    法為全額連記法」之議案， 違反公司法第198條規定之累積
    選舉制，在上訴人精研公司未於章程規定董監事選舉辦法情
    形下，本應依公司法第172條第5項規定以變更章程，並於召
    集事由列明之方式為之。又系爭股東臨時會其後選舉董監事
    時，會議主席上訴人己○○堅持以該公司減增資後之持股數
    計算表決權數，被上訴人當場表示異議，上訴人精研公司仍
    以減增資後之持股數計算並決議通過變更董監事改選辦法為
    全額連記法，且由上訴人己○○、丙○○、甲○○（下稱己
    ○○等3人）當選為董事， 上訴人丁○○當選為監察人，決
    議方法（表決權數之計算）違反公司法第277條第2項特別決
    議之規定。系爭股東臨時會有違反召集程序及決議方法之情
    事， 爰依公司法第189條規定訴請撤銷系爭股東臨時會之決
    議， 則系爭股東臨時會選任上訴人己○○等3人為董事、上
    訴人丁○○為監察人之決議均應撤銷，渠等與上訴人精研公
    司有關董事、監察人之委任關係即不存在，有訴請確認之必
    要等情。
    原審判決：(一)上訴人精研公司於98年6月15 日在台北市○○
    路○段25號Ａ棟12樓召集之98年度第3次股東臨時會所為之決
    議應予撤銷。(二)確認上訴人精研公司與上訴人己○○、甲○
    ○、丙○○間依上開股東臨時會決議所成立之董事委任關係
    不存在；確認上訴人精研公司與上訴人丁○○間依上開股東
    臨時會決議所成立之監察人委任關係不存在。
    被上訴人於本審聲明：駁回上訴。補充略以：(一)系爭股東臨
    時會在通過「變更董監事改選辦法為全額連記法」之議案後
    ，隨即以「全額連記法」改選董事、監察人，此觀上訴人所
    提董事選舉票其上記載：「股東姓名：甲○○，選舉權數32
    0,731選3人」，顯與採行「累積投票制」不得限制選舉人數
    之規定不符，且選票上未記載各被選舉人受分配之選舉權數
    ，亦非採取累積投票制。另上訴人精研公司之減增資程序不
    合法，則系爭股東臨時會以減增資後之持股數計算選舉權數
    ，決議方法亦違反法令，並非如上訴人所述僅為「當選權數
    公布有誤」。 (二)公司法第189條係規定股東會之召集程序或
    其決議方法，違反法令或章程時，股東得訴請法院撤銷其決
    議，非以「特定決議」之召集程序違反法令為撤銷要件，是
    系爭股東臨時會之召集程序既有違反法令之情事，其全部決
    議即應予以撤銷。(三)被上訴人拒絕投票，係依民法第56條第
    1項規定辦理，因依公司法第189條規定訴請法院撤銷股東會
    決議之股東， 應受民法第56條第1項限制之故，被上訴人於
    系爭股東會已當場表明異議並拒絕參與投票，上訴人自不得
    逕依回收之選票公布當選人。(四)原來上訴人己○○、林松梅
    夫妻與被上訴人夫妻各佔精研公司一半股數，系爭股東臨時
    會以減增資後之持股數計算選舉權數，與按原來持股數計算
    ，選舉結果一定不同，嚴重損害被上訴人之權益，並無上訴
    人所述公司法第189條之1對決議並無影響之情云云。
二、上訴人聲明：(一)原判決廢棄。(二)被上訴人在第一審之訴駁回
    。並以：(一)系爭股東臨時會雖就變更董監事選舉辦法通過採
    用全額連記法，惟當日並未宣布適用於該會議之董監事選舉
    案中。(二)系爭股東會召開當日，已經上訴人精研公司股東全
    數出席，為有效之股東臨時會，嗣並採用累積投票制選舉董
    監事。係被上訴人於領取選票後拒絕繳回，上訴人精研公司
    僅得依所有有效選票宣告當選人，即上訴人精研公司增減資
    前股數之一半，故上訴人精研公司全體董監事之委任關係依
    法有效。(三)上訴人精研公司於系爭股東會後為息事寧人，以
    被上訴人在開完會後繳回之簽到卡權數更正當選人之當選權
    數，並於寄發予各股東之會議紀錄中予以更正，並無違法。
    縱有錯誤，因非屬重大且對於會議決議並無影響，則依公司
    法第189條之1規定，法院得駁回被上訴人之請求。(四)上訴人
    精研公司之現金增資案，係依公司法第266條第2款規定現金
    發行新股，經98年5月7日董事會決議通過，符合法律規定，
    並合法通知原股東及員工認股，且依法於同年5 月28日刊登
    報紙公告，至98年7 月仍未見被上訴人繳交股款，若被上訴
    人當時依比率增資，即無股東權利遭稀釋之問題。(五)上訴人
    精研公司因金融風暴，經營艱辛，被上訴人因與上訴人精研
    公司間有臺灣桃園地方法院檢察署98年度偵續字第179 號背
    信案件、98年度他字第871 號偽造文書案件，被上訴人開設
    之沖壓精密工業股份公司負欠上訴人精研公司借款債務 400
    萬元之糾葛，意圖耗費國家司法資源，拖延上訴人精研公司
    取得資金，藉口提起多起訴訟，逃避民事償還債務及背信偽
    造文書等刑責之行為，為無理由等語抗辯。
三、按確認法律關係之訴，非原告有即受確認判決之法律上利益
    者，不得提起之，民事訴訟法第247條第1項有明文規定。而
    所謂即受確認判決之法律上利益，係指因法律關係或證書真
    偽或為法律關係基礎事實之存否不明確，原告主觀認為其法
    律上地位有不安之危險存在，而此項危險得以對於被告之確
    認判決除去者而言，最高法院52年台上字第1240號判例意旨
    亦足參照。被上訴人乙○○、戊○○主張：渠等原依序為上
    訴人精研公司之董事、監察人， 於98年6月15日召開系爭股
    東臨時會選舉董事及監察人時，上訴人精研公司竟以臨時動
    議提出，將董監選舉辦法改採全額連記法，不當銷除渠等股
    份計算表決權數，已當場表示異議均無效，致上訴人己○○
    等3人違法當選為董事， 上訴人丁○○違法當選為監察人等
    情，均為上訴人所否認， 則上訴人己○○等3人、丁○○與
    上訴人精研公司間董監委任關係是否存在不明確，被上訴人
    為精研公司之股東，在法律上之權利地位有受侵害之不安狀
    態，且僅得以確認判決將此不安之危險除去，故應認被上訴
    人提起本件訴訟，有受確認判決之法律上利益。
四、兩造不爭執之事實：
  (一)上訴人精研公司資本總額1,230萬元，實收資本額1,230萬元
    ，已發行普通股123萬股，公司股東4名：上訴人己○○、甲
    ○○、被上訴人乙○○、戊○○，原持有股數依序為31 萬5
    千股、30萬股、31萬5千股、30萬股，前3人擔任公司董事、
    戊○○擔任監察人，任期均至97年6月23 日屆滿，屆期並未
    改選，經濟部於98年4月27 日發函要求上訴人精研公司應於
    98 年6月23日前改選完成，有上訴人精研公司之變更登記表
    、股東名簿及經濟部函件足憑（原審卷第12-16頁）。
  (二)上訴人精研公司之章程，並無任何條款規定董監事選任之表
    決方法，有上訴人精研公司之章程可稽（原審卷第29-30 頁
    ）。
  (三)上訴人精研公司於98年5月7日召開98年度第2 次臨時董事會
    ，決議：(1)於98年5月22日召開98年度第2次股東臨時會，擬
    表決減資2百萬元，並現金增資2百萬元由現有股東認足，若
    有不足數，委由董事長即上訴人己○○洽員工或特定人士募
    足。(2)於98年6月8日召開98年度股東常會，召集事由為改選
    董監事，有上訴人精研公司98年5月7日召開之98 年度第2次
    臨時董事會會議紀錄可參（原審卷第17頁）。
  (四)上訴人精研公司嗣於98年5月22日召開98年度第3次臨時董事
    會，經董事即上訴人己○○、甲○○出席，會中決議：(1)因
    國外客戶到訪，原訂98年6月8日召集之98年度股東常會延至
    同年月29日，召集事由為：報告公司97年度營業概況，監察
    人查核報告，承認公司97年度營業報告書及財務報表，改選
    董監事。(2)因與客戶約定行程，將預定於98 年6月22日召開
    之98年度第3次股東臨時會提前至同年月15 日舉行，議題為
    選舉董監事由，有該次臨時董事會議紀錄在卷（原審卷第26
    頁）。
    上訴人精研公司於98年5月22日召開98年度第2次股東臨時會
    討論現金增減資案，出席股東為上訴人己○○、甲○○，會
    中決議：先行減資200萬元後再增資200萬元，減增資比率為
    16.26%，由股東及員工認購，認購不足部分則由董事長洽特
    定人繳款，嗣寄發繳款通知書予被上訴人，被上訴人並未繳
    款，其後上訴人精研公司寄發減增後之股東名簿予被上訴人
    ：「己○○33萬6,769股，甲○○32萬731股，乙○○29萬3,
    232股，戊○○27萬9,268股」。被上訴人遂提起訴訟，經臺
    灣桃園地方法院98年度訴字第993號判決諭知： 精研公司於
    98年5月22日之98年度第2次股東臨時會所為之決議不成立，
    精研公司雖提起第二審上訴（本院 99年度上字第247號），
    惟於99年3月19日具狀撤回上訴而確定，有98年5月22日股東
    臨時會會議紀錄、繳款通知書、減增資後之股東名簿、民事
    判決及撤回上訴狀等件可參（原審卷第18-20頁， 本院卷第
    39-44、165頁）。
  (五)上訴人精研公司寄發之系爭股東臨時會開會通知書記載：「
    開會時間、地點：民國九十八年六月十五日上午九時三十分
    ，碩成國際法律事務所 （臺北市○○路○段25號Ａ棟12樓）
    」、「會議召集事由：議題：選舉董監事由」，有開會通知
    足憑（原審卷第27頁）。
    上訴人精研公司於98年6月15 日召開系爭股東臨時會，議程
    中「三、討論案」記載「(一)變更董監事改選辦法為全額連記
    法」。系爭股東臨時會之會議紀錄則記載為「股東常會會議
    記錄」，內容為：「全體股東出席（代表已發行股份總數達
    1,230,000股）……。二、討論事項：變更董（監） 改選辦
    法為全額連記法（股東乙○○戊○○等2 人異議）。表決結
    果：通過。三、選舉董監事：選舉董監事（全體股東皆領取
    選票並簽收）股東乙○○、戊○○宣稱不投票，也不繳回，
    投票結果，由己○○（當選權數615,000 ）、丙○○（當選
    權數615,000）、甲○○（當選權數615,000）等三人當選為
    本公司董事，丁○○（當選權數615,000 ）當選為本公司監
    察人，依據章程任期自即日起三年。（當選權數依乙○○、
    戊○○於開完會後繳交之出席卡權數計算，現場原公佈權數
    計算有誤，股東乙○○、戊○○等2人異議）」等語 ，有系
    爭股東臨時會議程及會議紀錄可按（原審卷第28、75頁）。
  (六)上訴人精研公司持上開98年6月15 日之系爭股東臨時會會議
    決議，向經濟部申請辦理改選董事監察人之變更登記，已經
    經濟部於98年8月5日核准登記在案，有經濟部98年8月5日經
    授中字第09832714680 號函及變更後之精研公司變更登記事
    項卡在卷（原審卷第114-116頁）。
五、本件重要爭點在於：
  (一)系爭臨時股東會就「變更董監改選辦法為全額連記法」之臨
    時議案，是否有召集程序或決議方法違反法令之情事？
  (二)系爭股東臨時會就「董監改選」議案，是否有決議方法違反
    法令之情事？
  (三)被上訴人依公司法第189 條訴請撤銷系爭股東臨時會之決議
    ，有無理由？本件有無公司法第189條之1規定之適用？
六、系爭臨時股東會就「變更董監改選辦法為全額連記法」之臨
    時議案，是否有召集程序或決議方法違反法令之情事？
  (一)按股東會選任董事，除公司章程另有規定外，每一股份有與
    應選出董事人數相同之選舉權，得集中選舉一人，或分配選
    舉數人，由所得選票代表選舉權較多者，當選為董事，監察
    人之選任亦準用之，公司法第198 條第1項及第227條本文分
    別定有明文。若欲採取與上開法定累積投票制不同之董事監
    察人選任方法者，須於公司章程中明文規定。又公司非經股
    東會決議，不得變更章程，章程之變更，應預先載明於通知
    召集事由中，不得以臨時動議提出；有關變更章程之股東會
    決議，應有代表已發行股份總數2/3 以上之股東出席，以出
    席股東表決權過半數之同意行之，此觀同法第277條第1項、
    第2項及第172條第5項等規定亦明。
  (二)查上訴人精研公司之章程中，未就選任董事、監察人之事項
    另為規定，有上訴人精研公司之章程可稽（ 原審卷第29-30
    頁），則選任董事、監察人之選舉即應適用 公司法第198條
    第1項及第227條本文等規定，採取累積投票制，若欲就董事
    、監察人之選任方法有所變更者，即必須以變更章程之方式
    ，在章程中為特別規定，始屬適法。然上訴人精研公司就系
    爭股東臨時會之開會通知僅記載：「會議召集事由：選舉董
    監事由」，有開會通知可稽（原審卷第27頁），並未記載有
    變更章程之議程，茲竟於會議議程臨時排入「變更董監改選
    辦法為全額連記法」議案，該議程又未附於開會通知後讓股
    東知悉「變更董監改選辦法」為系爭股東臨時會之開會內容
    ，並經被上訴人在系爭股東臨時會會議中當場表示異議，有
    上訴人提出之系爭股東臨時會議錄音譯文內容可稽（原審卷
    第153頁），足認系爭股東臨時會就「變 更董監改選辦法為
    全額連記法」之議案已有召集程序違法之情事。
  (三)又變更董監改選辦法為全額連記法之議案須以變更章程之程
    序進行， 就此議案須經代表已發行股份總數2/3之股東出席
    ，以出席股東表決權過半數之同意行之，始屬合法。查系爭
    股東臨時會當天全體股東即上訴人己○○、甲○○、被上訴
    人乙○○、戊○○均出席，依公司法第179條第1項規定，每
    股東每股有一表決權，就此議案決議時僅上訴人己○○、甲
    ○○舉手表示贊成，有上訴人提出之會議錄音譯文內容足憑
    （原審卷第155頁）。 而上訴人精研公司於98年5月22日第2
    次股東臨時會所為減增資之決議，因該次會議出席股東未逾
    已發行股份總數1/2以上致無從成立， 已經臺灣桃園地方法
    院法院98年度訴字第993號判決在案， 上訴人精研公司雖有
    不服惟其後撤回上訴而確定，有上開判決及撤回上訴狀足憑
    （本院卷第39-42、165頁）。是上訴人精研公司之減增資決
    議並未成立，即仍應依之前登記之發行股數123萬股： 上訴
    人己○○、甲○○及被上訴人乙○○、戊○○持有股數依序
    為31萬5,000股、30萬股、31萬5,000股、30萬股予以計算，
    有減增資前之股東名簿可按（原審卷第15頁）；亦即系爭股
    東臨時會雖有全部股東（已發行股份總數123萬股）出 席，
    惟僅上訴人己○○、甲○○合計61萬5,000股同意，並 未超
    過出席股東表決權之半數，則系爭股東臨時會就「變更董監
    改選辦法為全額連記法」議案之決議方法，亦有違反公司法
    第277條第2項規定之情事。
七、系爭股東臨時會就「董監改選」議案是否有決議方法違反法
    令之情事？
  (一)按系爭股東臨時會於改選董監時，股東持有之每一股份應具
    有與應選出董事或監察人人數相同之選舉權，則股東持有之
    股數即為計算選舉權數之基準。參之系爭股東臨時會中就董
    事監察人選舉準備之選舉票（原審卷第131-132頁， 本院卷
    第102- 103頁），右上角記載之選舉權數係上訴人精研公司
    減增資後之股數：「己○○選舉權數：336,769」， 「甲○
    ○選舉權數：320,731」、「乙○○選舉權數：293,232」，
    「戊○○選舉權數：279,268」， 有減增資後之股東名簿可
    資對照（原審卷第20頁），而上訴人精研公司98年5 月22日
    股東臨時會所為減增資之決議為不合法而不成立，已如前陳
    ，則系爭股東臨時會就董監改選之基礎選舉權數係以各股東
    減增資後之股數為基礎，並據以投票並計算表決數，已有決
    議方法違法之處。
  (二)再就系爭股東臨時會就董監改選究竟採行何種選舉方法，上
    訴人主張係依法採行累積投票制，並未採行前一議案通過之
    全額連記法云云，惟為被上訴人所否認。經查：
    1.系爭股東臨時會改選董監之過程為：「主席己○○：我現
      在宣布結果，第一個，精研精密股份有限公司董事會董事
      的選舉結果，第一個，己○○總共獲得的權數為65萬7500
      ，甲○○權數一樣，65萬7500，丙○○權數一樣，65萬75
      00…精研精密股份有限公司監察人選舉，被選舉人丁○○
      獲得的票數是一樣，65萬7500，所以我們宣布己○○、甲
      ○○、丙○○當選精研的董事，然後我們的監察人丁○○
      也當選」等語，有開會錄音譯文內容可按（原審卷第 159
      頁），當場雖未明白宣示當次改選董事監察人係採取全額
      連記法。
    2.然按累積投票制，係指每一股份具有與應選出董事或監察
      人人數相同之選舉權，得集中選舉一人或分配選舉數人，
      由所得選票代表權選舉較多者當選，此選舉制之優點在於
      ：保護小股東，避免當選之董事監察人均為大股東，即持
      股較少之股東可以團結將選票集中投於1個候選人， 而取
      得當選席次，以期兼顧小股東之權益。而全額連記法，雖
      同為每一股份具有與應選出董事或監察人人數相同之選舉
      權，惟每一選舉權須選舉不同人，不得集中於同一人，此
      種選舉制度之特點在於：只要股東掌控過半股權，就可取
      得所有董監席次，而使公司決策有效率。綜言之，上開累
      積投票制與全額連記法，不同處在於：累積投票制可將全
      部選票投在1個或分別投在數個候選人， 全額連記法則必
      須將選票分別投於不同候選人，不可將全部選票集中投於
      1個候選人， 因之採行累積投票制之選票上即必須有候選
      人「分配選舉權數」之欄位讓投票人記載（如本院卷第16
      9頁所示），始與累積投票制之精神相符。
    3.觀察系爭股東臨時會中有關董監改選之選票（原審卷第13
      1-132頁，本院卷第102-103頁），其上並無「某候選人分
      配選舉權數」之欄位可供投票人記載；且依上訴人己○○
      當庭陳明：「因為（選票上）各個被選舉人後面沒有記載
      各人之得票數，所以自行推論董事己○○、甲○○、丙○
      ○各得三分之一」等語（本院卷第96頁反面），核與累積
      投票制得由投票人將選票依自由意志分配選舉數人，須由
      投票人將選票分配之具體情形載明之方法及精神殊異，可
      見系爭股東臨時會改選董監之選舉方法並非採行累積投票
      制甚明。
  (三)承上開說明，系爭股東臨時會就「董監改選」議案有依減增
    資股數計算選舉權數，且採行全額連記法等決議方法違反法
    令之情事。
八、被上訴人依公司法第189 條訴請撤銷系爭股東臨時會之決議
    ，有無理由？本件有無公司法第189條之1規定之適用？
  (一)按股東會之召集程序或其決議方法，違反法令或章程時，股
    東得自決議之日起30日內，訴請法院撤銷其決議，公司法第
    189 條定有明文。查系爭股東臨時會就「變更董監改選辦法
    為全額連記法」議案召集程序違反法令，就「董監改選」議
    案之決議方法違反法令，被上訴人於會議當場已表明異議，
    並於翌日即98年6月16 日提起本件撤銷股東會決議之訴訟，
    有開會錄音內容及起訴狀收狀章可稽（原審卷第154-159、2
    頁），核與前開規定相符。從而，被上訴人訴請上訴人精研
    公司系爭股東臨時會所為之董監改選決議應予撤銷，是上訴
    人己○○等3 人與上訴人精研公司依上開決議而成立之董事
    委任關係不存在，上訴人丁○○與上訴人精研公司依上開決
    議而成立之監察人委任關係不存在，均為有理由，應予准許
    。
  (二)又法院對於前條撤銷決議之訴，認為其違反之事實非屬重大
    且於決議無影響者，得駁回其請求，公司法第189條之1定有
    明文；上開條文於90年11月12日增訂，立法理由明揭意旨在
    於：「撤銷股東會決議每每造成既成之法律關係變動，支出
    大量社會成本，因而增訂此條，讓法院斟酌具體情形，若股
    東會之召集程序或決議方法違反法令或章程之事實非屬重大
    ，且對於決議無影響者，法院得依職權裁量將其駁回」。
    本件上訴人主張：系爭股東臨時會縱有計算當選人當選權數
    之錯誤，仍非屬重大且對於會議決議並無影響，法院應依公
    司法第189條之1規定駁回被上訴人之請求云云。惟斟酌上訴
    人己○○、甲○○於 98年5月22日股東臨時會非法通過減增
    資之決議，嗣進行減增資程序，旨在稀釋被上訴人之股權；
    系爭股東臨時會就「變更董監改選辦法為全額連記法」、「
    改選董監」議案違反法令之情事有多端，意在由上訴人己○
    ○、 甲○○透過減增資程序持有逾50%股權之優勢奪取經營
    權，選舉出相同意見派別之人擔任董事、監察人，以達摒除
    被上訴人行使股東權益之目的，則藉由此種非法程序選出之
    董事得否合法經營公司業務、監察人是否足可發揮鞭笞監督
    業務執行之功能，頗有疑問，綜上因認：上開蠻橫奪取經營
    權之系爭股東臨時會決議在程序上之瑕疵相當重大，法院不
    宜依職權裁量按公司法第189條之1規定駁回被上訴人撤銷決
    議之請求。
  (三)至於被上訴人開設之沖壓精密工業股份有限公司有積欠上訴
    人精研公司款項之情，縱令為真，亦應依循法律途徑訴請返
    還及強制執行，而非由上訴人己○○、甲○○以非法減增資
    稀釋股權之方式奪取經營權，併此敘明。
九、綜上所述，被上訴人依民法第189 條規定，訴請撤銷上訴人
    精研公司於98年6月15日舉行之98年度第3次股東臨時會就「
    變更董監選舉辦法」及「董監改選」議案所為變更董監改選
    方 法為全額連記法及選出上訴人己○○等3人為董事、上訴
    人 丁○○為監察人之決議，為有理由；上訴人己○○等3人
    依上開決議而與上訴人精研公司成立之董事委任關係，上訴
    人丁○○依上開決議而與上訴人精研公司成立之監察人委任
    關係，均不存在等節，亦屬有據，應予准許。原審為上開結
    論之判決，並無不合。上訴意旨指摘原判決不當，為無理由
    ，應予駁回。
十、據上論結：本件上訴為無理由，依民事訴訟法第449條第1項
    、第78條、第85條第1項本文，判決如主文。
中    華    民    國    99    年    5    月     31    日
                  民事第一庭
                      審判長法  官  張耀彩
                            法  官  盧彥如
                            法  官  林金吾
正本係照原本作成。
如不服本判決，應於收受送達後20日內向本院提出上訴書狀，其
未表明上訴理由者，應於提出上訴後20日內向本院補提理由書狀
（均須按他造當事人之人數附繕本）上訴時應提出委任律師或具
有律師資格之人之委任狀；委任有律師資格者，另應附具律師資
格證書及釋明委任人與受任人有民事訴訟法第466條之1第1項但
書或第2項（詳附註）所定關係之釋明文書影本。
中    華    民    國    99    年    5    月     31    日
                            書記官  張淑芳
附註：
民事訴訟法第466條之1（第1項、第2項）：
對於第二審判決上訴，上訴人應委任律師為訴訟代理人。但上訴
人或其他法定代理人具有律師資格者，不在此限。
上訴人之配偶、三親等內之血親、二親等內之姻親，或上訴人為
法人、中央或地方機關時，其所屬專任人員具有律師資格並經法
院認為適當者，亦得為第三審訴訟代理人。

司法院資訊處製作；財團法人民間司法改革基金會備份。
